【裁判字號】    89,上訴,607
【裁判日期】    890608
【裁判案由】    偽造文書
【裁判全文】
臺灣高等法院臺南分院刑事判決          八十九年度上訴字第六七號        Ｇ
      上  訴  人
      即  被  告  乙  ○  ○
      選任辯護人  楊  漢  東
右上訴人因偽造文書案件，不服臺灣嘉義地方法院八十九年度訴字第九○號中華民國
八十九年三月廿二日第一審判決（起訴案號：臺灣嘉義地方法院檢察署八十九年度偵
字第一一九號），提起上訴，本院判決如左：
      主      文
原判決撤銷。
乙○○行使偽造私文書，足以生損害於公眾及他人，累犯，處有期徒刑月。
偽造之「甲○○」、「李盛」、「李慶義」、「葉香琴」、「吳忠恩」、「侯怡玫」
印章陸枚及偽造在結婚證書、結婚登記申請書上「甲○○」之印文貳枚、「李盛」
、「李慶義」、「葉香琴」、「吳忠恩」、「侯怡玫」之印文各壹枚及「甲○○」、
「李盛」、「李慶義」、「葉香琴」、「吳忠恩」、「侯怡玫」之署押各一枚均沒收
。
      事      實
一、乙○○前曾於民國八十四年間犯違反麻醉藥品管理條例罪，經原審法院判處有期
    徒刑三月，如易科罰金，以三百元折算一日確定，於八十四年六月二十六日執行
    完畢，竟因為偕同在臺灣嘉義監獄鹿草分監服刑之受刑人甲○○之女兒前往探視
    甲○○之便，明知自己從未與甲○○結婚，卻於八十八年三月間先後二日，在不
    詳地點，利用不知情之三家刻印店之均已成年第三人偽造「吳忠恩」、「侯怡玫
    」（二人同一家店刻），「李慶義」、「葉香琴」（二人同一家店刻），「甲○
    ○」、「李盛」（二人同一家刻）等六人之印章，並蓋於其與甲○○之結婚證書
    上，並偽造李慶義、葉香琴、吳忠恩、侯怡玫、甲○○、李盛之署押於上開證書
    上充當主婚人、證婚人等。以偽造該屬私文書性質之二人於八十八年一月十五日
    結婚之結婚證書，足以生損害於甲○○、李盛、李慶義、葉香琴、吳忠恩、侯怡
    玫六人，復於八十八年三月十二日，在嘉義市東區戶政事務所內，再次蓋用上開
    偽造之「甲○○」印章於結婚登記申請書上，而偽造該屬私文書性質之結婚登記
    申請書，足以生損害於甲○○，再持上開偽造之結婚證書及結婚登記申請書向嘉
    義市東區戶政事務所申辦結婚登記，而使該管公務員將上開不實之事項登載於其
    職務上所掌之戶籍登記簿之公文書上，並換發載有配偶甲○○之國民身分證予乙
    ○○，均足以生損害於甲○○、李盛、李慶義、葉香琴、吳忠恩、侯怡玫及戶政
    機關對戶籍管理之正確性。並先後三次持上開登載不實結婚登記之身分證偕同甲
    ○○之瘖啞女兒李佳臻前往監獄採視甲○○。嗣乙○○於八十八年十二月三日下
    午二時許，在本件犯罪未被發覺前，即主動至嘉義市警察局第二分局自首，並接
    受裁判。
二、案經乙○○至嘉義市警察局第二分局自首後，由嘉義市警察局第二分局報請臺灣
    嘉義地方法院檢察署檢察官偵查起訴。
      理      由
一、訊據上訴人即被告乙○○對於右揭事實坦承不諱，核與證人甲○○於偵查中所述
    之內容相符（偵查卷第一三頁），並有戶口名簿一紙、偽造之結婚證書、結婚登
    記申請書載有配偶甲○○之國民身分證（閱後發還）各一件在卷可資佐證（警訊
    卷第三頁至第五頁），被告之自白核與事實相符，事證明確，被告犯行洵堪認定
    。
二、核被告分二次利用不知情之已成年第三人偽造「甲○○」等六人之印章，本應成
    立刑法第二百十七條第一項之連續偽造印章罪之間接正犯，惟因於偽造後蓋於偽
    造之結婚證書及結婚登記申請書上，均為偽造結婚證書及結婚登記申請書之部分
    行為，不另成罪。於上開證書及登記申請書上偽造署押亦同。其偽造結婚證書、
    結婚登記申請書後提出向戶政機關申請結婚登記，已達行使程度，並使該管公務
    員登載於戶籍登記簿及國民身分證上，足以生損害於戶政機關對於戶籍管理之正
    確性，依行使吸收偽造行為，核其所為係觸犯同法第二百十六條、第二百十條之
    行使偽造私文書罪及同法第二百十四條之使公務員登載不實罪。被告所犯上開行
    使偽造私文書罪及使公務員登載不實罪間，有方法結果之牽連關係，依刑法第五
    十五條規定，應從一重之行使偽造私文書罪。又先後二次偽造私文書（結婚證書
    及結婚登記申請書）時間密接，犯罪構成要件相同，顯係基於概括之犯意反覆為
    之，為連續犯，應以一罪論。又被告於戶政機關發給載有配偶「甲○○」之國民
    身分證後持往監獄探視甲○○，另犯同法第二百十六條、第二百十四條之行使使
    公務員登載不實文書罪。其先後多次行使行為、時間密接，構成要件相同，顯係
    基於概括犯意反覆為之，亦為連續犯，應以一罪論，所犯行使使公務員登載不實
    罪與行使偽造私文書罪，有方法結果之牽連關係，應從一重之行使偽造私文書罪
    處斷。又被告行使登記配偶為甲○○之不實戶籍登記身分證後，三次行使之犯行
    ，雖未據起訴，惟與起訴並經本院為有罪判決部分有牽連犯之裁判上一罪關係，
    本院得併予審理。查被告前曾於八十四年間犯違反麻醉藥品管理條例罪，經原審
    判處有期徒刑三月，如易科罰金，以佰元折算壹日確定，於八十四年六月二十
    六日執行完畢，此有臺灣嘉義地方法院檢察署刑案資料查註紀錄表及本院被告全
    國前案紀錄表各一份在卷可按，其於五年內，再犯本件有期徒刑以上之罪，為累
    犯，應依刑法第四十七條規定加重其刑。再被告於本件犯罪未發覺之前，即主動
    至嘉義市警察局第二分局自首，進而接受本件裁判之事實，業經被告自承在卷，
    並有該分局所製作之筆錄附卷可稽，符合自首之要件，應依刑法第六十二條前段
    之規定減輕其刑，並依法予以先加後減。
三、原審予以論科固非無見，惟原判決對於被告所犯各罪未予剖析，僅含混籠統述
    所犯罪名，且對被告持換發之國民身分證（載有配偶林宏仁姓名）前往監獄探視
    甲○○部分疏未記載於犯罪事實及於判決理由內予以論罪即有未洽。被告上訴雖
    未指摘及此，惟原判決既有可議，自應予撤銷改判。爰審酌被告犯罪之動機係為
    帶甲○○瘖啞之女李佳臻（有殘障手冊影本可按）前往探視甲○○，犯罪所生危
    害及犯後坦承犯行之態度等一切情狀，量處如主文所示之刑，以示懲儆。偽造之
    「甲○○」、「李盛」、「李慶義」、「葉香琴」、「吳忠恩」、「侯怡玫」之
    印章六枚及在結婚證書、結婚登記申請書上偽造之「甲○○」印文二枚、「李盛
    」、「李慶義」、「葉香琴」、「吳忠恩」、「侯怡玫」之印文各一枚及「甲○
    ○」、「李盛」、「李慶義」、「葉香琴」、「吳忠恩」、「侯怡玫」之署押各
    一枚，均應依刑法第二百十九條規定宣告沒收。
據上論結，應依刑事訴訟法第三百六十九條第一項前段、第三百六十四條、第二百九
十九條第一項前段、刑法第二百十六條、第二百十條、第二百十四條、第五十五條、
第四十七條、第六十二條前段、第二百十九條，罰金罰鍰提高標準條例第一條前段，
判決如主文。
本案經檢察官劉榮堂到庭執行職務。
中    華    民    國      八十九      年      六      月      八        日
                                  臺灣高等法院臺南分院刑事第二庭
                                      審判長法官  游    明    仁
                                            法官  林    永    茂
                                            法官  蘇    重    信
右正本證明與原本無異。
如不服本判決，應於判決送達後十日內向本院提出上訴狀，其未敘述理由者並應於提
出上訴狀後十日內向本院補提理由書（應附繕本)。
                                      法院書記官  李    珍    鳳
中    華    民    國      八十九      年      六      月      十二      日
附錄本判決論罪科刑法條：
刑法第二百十條：偽造、變造私文書，足以生損害於公眾或他人者，處五年以下有期
                徒刑。


司法院資訊處製作；財團法人民間司法改革基金會備份。
